【裁判字號】    99,抗,39
【裁判日期】    990308
【裁判案由】    假扣押
【裁判全文】
臺灣高等法院臺中分院民事裁定            99年度抗字第39號
抗  告  人  三五橡膠廠股份有限公司
法定代理人  甲○○
上列抗告人因與相對人鑫永銓股有份有限公司間假扣押事件，對
於中華民國98年11月16日臺灣彰化地方法院98年度裁全字第2575
號所為裁定提起抗告，本院裁定如下：
    主  文
抗告駁回。
抗告程序費用由抗告人負擔。
    理  由
一、按債權人就金錢請求或得易為金錢請求之請求，欲保全強制
    執行聲請假扣押，如就債務人所應受之損害，陳明願供擔保
    ，或法院認為適當者，得定相當之擔保，命供擔保後為假扣
    押，民事訴訟法第522條第1項、第526條第2項定有明文。
二、相對人即聲請人（下稱相對人）在原法院聲請意旨略以：相
    對人係中華民國專利證書號數第 0000000號「具有花紋之輸
    送帶之製造及製造該花紋輸送帶之鼓式硫化機」專利權人（
    下稱系爭專利權），相對人目前持續在彰化縣和美鎮○○路
    ○段106號工廠生產具有該發明專利花紋之輸送帶，相對人取
    得其生產之樣品後，送請台北縣機械技師公會鑑定結果，確
    認送鑑定產品與系爭專利權之申請專利範圍實質相同而落入
    其專利範圍，顯見抗告人確有侵害相對人公司發明專利之事
    實且持續進行中，為免抗告人持續生產，嚴重損及相對人之
    專利權，致日後有不能強制執行或甚難強制執行之虞，自有
    提供擔保聲請假扣押之必要，依專利法第85條第1項第1款估
    算，每年相對人將減少訂單約新台幣（下同） 6,000萬元，
    相對人願供 2,000萬元擔保以代釋明，並提出專利公告、報
    價單、專利權侵害鑑定報告節本等件，請准為假扣押等語。
    原法院審核後酌定相當供擔保金額准予假扣押，核無不合。
三、抗告意旨略以：相對人於其民國98年11月 4日之聲請假扣押
    裁定狀、98年11月 9日民事陳明狀中，均未就抗告人有何浪
    費財產、增加負擔，或就其財產為不利益之處分，將成為無
    資力之狀態，或將移往遠地、逃匿無蹤、隱匿財產等假扣押
    之原因為陳述，或提出任何證據，相對人未就本件假扣押原
    因為任何釋明，屬未盡釋明義務，自不符假扣押之要件，原
    審准為假扣押，顯非適法，應予廢棄駁回等語。
四、按「第二審法院不得以第一審法院無管轄權而廢棄原判決。
    但違背專屬管轄之規定者，不在此限」，民事訴訟法第 452
    條第 1項定有明文。又「假扣押、假處分或定暫時狀態處分
    之聲請，在起訴前，向應繫屬之法院為之，在起訴後，向已
    繫屬之法院為之」、「智慧財產法院組織法第3條第1款、第
    4 款所定之民事事件，由智慧財產法院管轄」，智慧財產案
    件審理法第22條第1項、第7條分別定有明文，上開所謂智慧
    財產法院組織法第 3條第1款、第4款所定之民事案件係指依
    專利法、商標法、著作權法、光碟管理條例、營業秘密法、
    積體電路電路布局保護法、植物品種及種苗法或公平交易法
    所保護之智慧財產權益所生之第一審及第二審民事訴訟事件
    ，及其他依法律規定或經司法院指定由智慧財產法院管轄之
    案件而言，惟上開管轄規定，於研擬智慧財產案件審理法時
    ，因鑑於民事事件之專屬管轄規定，多因具有公益性，或因
    事件之性質使然，且若違背專屬管轄之規定，為民事訴訟法
    第469條第3款之判決當然違背法令範疇，且因民事事件是否
    屬於智慧財產事件劃分不易，乃將智慧財產事件定位為非專
    屬管轄法院，此參以智慧財產案件審理細則第 9條：「智慧
    財產民事、行政訴訟事件非專屬智慧財產法院管轄，其他民
    事、行政法院就實質上應屬智慧財產民事、行政訴訟事件而
    實體裁判者，上級法院不得以管轄錯誤為由廢棄原裁判」之
    規定即明。本件相對人於起訴前向原法院聲請假扣押，並無
    違反專屬管轄規定，原法院仍有管轄權，本件並無管轄錯誤
    情形，併予明。
五、按債權人就金錢請求或得易為金錢請求之請求，欲保全強制
    執行者，得聲請假扣押。假扣押非有日後不能強制執行或甚
    難執行之虞者，不得為之。請求及假扣押之原因應釋明之。
    前項釋明如有不足，而債權人陳明願供擔保或法院認為適當
    者，法院得定相當之擔保，命供擔保後為假扣押，為92年 2
    月7日總統令修正公布之民事訴訟法第522條第1項、第523條
    第1項及第526條第1項、第2項所明定。依上開規定可知，債
    權人聲請假扣押，應就其請求及假扣押之原因加以釋明。所
    謂假扣押之原因，即債務人有日後不能強制執行或甚難執行
    之虞或應在外國為強制執行者是也。諸如債務人浪費財產、
    增加負擔、或就其財產為不利益之處分，將達於無資力之狀
    態、或移住遠地、逃匿無蹤或隱匿財產等情形均屬之。債權
    人就假扣押之原因，絲毫未提出能即時調查之證據以釋明者
    ，固應駁回其聲請，惟假扣押之原因如經釋明而有不足，而
    債權人陳明願供擔保或法院認為適當者，法院仍得命供擔保
    以補其釋明之不足，准為假扣押。所謂釋明，係指當事人提
    出證據，使法院就其主張之事實，得生薄弱之心證，信其大
    概如此之行為（最高法院95年度台抗字第 386號、96年台抗
    字第 849號裁定參照）。經查，相對人在原法院聲請本件假
    扣押裁定時，已提出專利公報、專利權侵害鑑定報告節本等
    件影本，足以釋明假扣押之請求原因。而就假扣押之原因，
    相對人恐日後將有不能或甚難強制執行之虞，則係以上開鑑
    定報告已明確認定抗告人有侵害系爭專利範圍，為免抗告人
    隱將該侵害系爭發明專利權之機器設備隱匿，日後不能強制
    執行或甚難強制執行，自有假扣押之必要一節，亦有上開鑑
    定報告節本為佐，雖僅使法院產生微弱心證，然仍非欠缺釋
    明，而係釋明不足，相對人既已陳明願供擔保以補釋明之不
    足，就本件假扣押之聲請，即屬有據。從而，原裁定為准許
    假扣押之裁定，於法尚無不合。抗告人再執前詞指摘原裁定
    不當，求予廢棄，自無理由，應予駁回。
據上論結，本件抗告為無理由，應依民事訴訟法第 495條之1第1
項、第449條第1項、第95條、第78條，裁定如主文。
中    華    民    國    99    年    3     月    8     日
                民事第六庭    審判長法  官  袁再興
                                    法  官  盧江陽
                                    法  官  陳賢慧
以上正本係照原本作成。
再為抗告應以適用法規顯有錯誤為理由。
如提起再抗告者應於裁定送達後10日內向本院提出抗告理由狀（
須按照他造人數附具繕本）並繳納抗告裁判費新臺幣1,000元，
同時委任律師或具有律師資格之關係人為代理人。
                                    書記官  吳麗琴
中    華    民    國    99    年    3     月    9     日
                                                      Ｖ

司法院資訊處製作；財團法人民間司法改革基金會備份。
